臺灣屏東地方法院刑事判決　　　　　　　96年度訴字第1120號
公　訴　人　臺灣屏東地方法院檢察署檢察官
被　　　告　甲○○
　　　　　　　　　　（另案
上列被告因違反毒品危害防制條例案件，經檢察官提起公訴（96
年度毒偵字第1622號），茲因被告就被訴事實為有罪之陳述，經
告知簡式審判程序意旨，並聽取公訴人及被告之意見後，本院合
議庭裁定由受命法官獨任依簡式審判程序審理，判決如下：
    主  文
甲○○施用第一級毒品，累犯，處有期徒刑壹年肆月。附表編號
一、三所示之物沒收銷燬之，附表編號二所示之物沒收。又施用
第二級毒品，累犯，處有期徒刑壹年貳月。附表編號四所示之物
沒收銷燬之。應執行有期徒刑貳年肆月。附表編號一、三、四所
示之物沒收銷燬之，附表編號二所示之物沒收。
    事  實
一、甲○○有多次犯罪經法院判刑確定並執行完畢之紀錄，最近
    一次有期徒刑執行完畢，係因下開各案件經判決確定，於民
    國91年9 月25日入監後，依序接續執行，於95年8 月18日縮
    刑假釋出監，依指揮書於95年12月23日期滿執行完畢：
  (一)89年間犯施用第一級、第二級毒品案件，經臺灣高等法院高
    雄分院90年度上訴字第331 號（本院89年度易字第1406號）
    各判處有期徒刑8 月、6 月，應執行有期徒刑1 年確定（原
    指揮書徒刑起迄期間自91年9 月25日至92年9 月24日）。
  (二)90年間因侵占案件，經本院以90年度訴字第776 號判處罰金
    3,000 元確定（原指揮書易服勞役期間自92年9 月25日至92
    年10月4 日）。
  (三)91年間因違反毒品危害防制條例案件，經本院91年度易緝字
    第47號判處有期徒刑7 月確定（原指揮書徒刑起迄期間自92
    年10月5 日至93年5 月4 日）。
  (四)91年間因竊盜案件，經臺灣高等法院高雄分院91年度上易字
    第1352號（本院91年度易緝字第44號）各判處有期徒刑1 年
    10月確定（原指揮書徒刑起迄期間自93年5 月5 日至95年3
    月3 日）。
  (五)91年間因違反毒品危害防制條例案件，經本院91年度訴字第
    511 號判處有期徒刑8 月確定（原指揮書徒刑起迄期間自95
    年3 月4 日至95年11月3 日）。
  (六)92年間因偽造文書案件，經本院92年度訴字第247 號判處有
    期徒刑5 月確定（原指揮書徒刑起迄期間自95年11月5 日至
    96年4 月4 日）。
二、又其因施用毒品案件，經法院裁定觀察、勒戒及強制戒治執
    行紀錄如下：
  (一)87年間因施用毒品案件，經本院87年度毒聲字第255 號裁定
    令入勒戒處所施予觀察、勒戒，於87年7 月25日入所執行，
    87年8 月25日因無繼續施用毒品傾向出所執行完畢。
  (二)旋又因施用毒品案件，經本院87年度毒聲字第755 號裁定令
    入勒戒處所施予觀察、勒戒，於87年10月22日入所執行，嗣
    因有繼續施用毒品傾向，經本院87年度毒聲字第990 號裁定
    令入戒治處所施予強制戒治，於87年12月2 日轉入執行。
  (三)上開強制戒治自87年12月2 日轉入後，因無繼續施用毒品之
    傾向，經本院88年度毒聲字第796 號裁定停止戒治，於88年
    5 月29日出所，嗣期滿未經撤銷停止戒治而執行完畢。
  (四)89年間因施用毒品案件，經本院89年度毒聲字第2343號裁定
    令入戒治處所施予強制戒治，於89年10月25日入所執行，旋
    因無繼續施用毒品傾向，經裁定停止戒治併付保護管束，於
    90年4 月4 日出所。
  (五)嗣前項保護管束期間因違反應注意事項，經本院90年度毒聲
    字第1409號裁定撤銷停止戒治，於91年3 月5 日入所執行，
    依指揮書於91年9 月25日期滿出所轉入上開一所示另案有期
    徒刑之執行。
三、詎其經前開有期徒刑及強制戒治期滿後5 年內，仍不知悔悟
    ，復基於施用第一級、第二級毒品之犯意，於96年7 月10日
    晚間11時許，在其位於屏東市○○街42巷11之2 號之住處內
    ，以皮下注射之方式，施用第一級毒品海洛因1 次；並於96
    年7 月9 日晚間8 時至9 時間某時點，在上開同一處所，以
    置入吸食器內燒烤而吸用所生煙霧之方式，施用第二級毒品
    甲基安非他命1 次，嗣於96年7 月11日下午5 時許，因另案
    涉犯販賣第一級毒品海洛因案件（本院96年度訴字第1218號
    審理中）而為警在其上址住處搜索查獲，扣得如附表所示之
    物（扣於上開另案，另扣得涉犯前開販賣第一級毒品案件相
    關之物於茲不贅），經採尿送驗呈嗎啡即海洛因經人體水解
    代謝產物及甲基安非他命陽性反應。
四、案經保安警察隊第三總隊第二大隊報告臺灣屏東地方法院檢
    察署檢察官偵查起訴。
    理  由
一、前揭施用第一級毒品海洛因、第二級毒品甲基安非他命之犯
    罪事實，業據被告甲○○自白不諱，並有查獲注射針筒9 支
    、夾鏈袋4 個、吸食器2 個（均扣於另案本院96年度訴字第
    1218號案件，保管條號碼：96年度成保管字第726 號），經
    本院囑託高雄醫學大學附設中和紀念醫院以氣相層析質譜儀
    （GC/MS） 等科學方法鑑驗結果，除附表編號二所示尚未經
    使用之注射針筒外，餘均各呈毒品陽性反應如附表所示。又
    其前揭時地查獲時經採尿送高雄市立凱旋醫院以氣相層析質
    譜儀（GC/MS） 等科學方法鑑驗結果，亦呈嗎啡，即海洛因
    經人體水解代謝產物，及甲基安非他命陽性反應，有該院96
    年7 月24日編號DALR2051號檢驗報告附卷可憑，與上開各報
    告均為鑑定機關本於專業知識及以科學儀器鑑驗之結果，應
    可採信。被告甲○○自白施用第一級、第二級毒品犯行，堪
    信與事實相符。
二、被告甲○○於87年間因施用毒品案件，經本院87年度毒聲字
    第255 號裁定令入勒戒處所施予觀察、勒戒，於87年7 月25
    日入所執行，87年8 月25日因無繼續施用毒品傾向出所執行
    完畢。旋又因施用毒品案件，經本院87年度毒聲字第755號
    裁定令入勒戒處所施予觀察、勒戒，於87年10月22日入所執
    行，嗣因有繼續施用毒品傾向，經本院87年度毒聲字第990
    號裁定令入戒治處所施予強制戒治，於87年12月2 日轉入執
    行，繼因無繼續施用毒品傾向，經本院88年度毒聲字第796
    號裁定停止戒治，於88年5 月29日出所，嗣期滿未經撤銷停
    止戒治而執行完畢。89年間因施用毒品案件，經本院89年度
    毒聲字第2343號裁定令入戒治處所施予強制戒治，於89年10
    月25日入所執行，旋因無繼續施用毒品傾向，經裁定停止戒
    治併付保護管束，於90年4 月4 日出所，旋因違反保護管束
    期間應注意事項，經本院90年度毒聲字第1409號裁定撤銷停
    止戒治，於91年3 月5 日入所執行，依指揮書於91年9 月25
    日期滿出所，有臺灣高等法院被告前案紀錄表、臺灣屏東地
    方法院檢察署刑案資料查註紀錄表、全國施用毒品案件紀錄
    表、受觀察勒戒人毒品、前科紀錄簡列表及執行指揮書各1
    份在卷可按，其經強制戒治執行完畢後，5 年內再犯本件施
    用第一級、第二級毒品之犯罪事證已臻明確，應依法論科。
三、按海洛因、甲基安非他命依序為毒品危害防制條例第2 條第
    2 項第1 款、第2 款規定之第一級、第二級毒品，非經許可
    ，不得施用、持有。核被告甲○○所為，係犯違反毒品危害
    防制條例第10條第1 項、第2 項之施用第一級、第二級毒品
    罪。其因施用而持有第一級、第二級毒品之行為，各為施用
    之高度行為所吸收，不另論罪。又其前因下開各案件經判決
    確定，於91年9 月25日入監後，依序接續執行，於95年8 月
    18 日 縮刑假釋出監，依指揮書於95年12月23日期滿執行完
    畢：(一)89年間犯施用第一級、第二級毒品案件，經臺灣高等
    法院高雄分院90年度上訴字第331 號（本院89年度易字第
    1406號）各判處有期徒刑8 月、6 月，應執行有期徒刑1 年
    確定（原指揮書徒刑起迄期間自91年9 月25日至92年9 月24
    日）；(二)90年間因侵占案件，經本院以90年度訴字第776 號
    判處罰金3,000 元確定（原指揮書易服勞役期間自92年9 月
    25日至92年10月4 日）；(三)91年間因違反毒品危害防制條例
    案件，經本院91年度易緝字第47號判處有期徒刑7 月確定（
    原指揮書徒刑起迄期間自92年10月5 日至93年5 月4 日）；
    (四)91年間因竊盜案件，經臺灣高等法院高雄分院91年度上易
    字第1352號（本院91年度易緝字第44號）各判處有期徒刑1
    年10月確定（原指揮書徒刑起迄期間自93年5 月5 日至95年
    3 月3 日）；(五)92年間因違反毒品危害防制條例案件，經本
    院91年度訴字第511 號判處有期徒刑8 月確定（原指揮書徒
    刑起迄期間自95年3 月4 日至95年11月3 日）；(六)92年間因
    偽造文書案件，經本院92年度訴字第247 號判處有期徒刑5
    月確定（原指揮書徒刑起迄期間自95年11月5 日至96年4 月
    4 日），有臺灣高等法院被告前案紀錄表及臺灣屏東地方法
    院檢察署刑案資料查註紀錄表各1 份在卷可按，所犯前開2
    罪，均係受徒刑之執行完畢，5 年以內因故意而再犯本件有
    期徒刑以上之罪，各應依累犯之規定，加重其刑。其所犯上
    開2 罪，犯意各別，手法互殊，行為有異，所犯構成要件不
    同，為數罪，應分論併罰之。
四、爰審酌被告甲○○之年齡、品行、智識能力、犯罪手段、所
    生法益受侵害之程度，其為56年7 月29日出生、受有高中畢
    業教育程度、從事裝潢工為業之人，有警詢年籍資料在卷可
    參，本件犯罪時已近強仕，前有多次犯罪經法院判刑確定並
    執行完畢之紀錄，除前開構成累犯部分之執行紀錄，不再重
    複評價者外，其自80年間即因犯賭博罪，經臺灣板橋地方法
    院80年度重刑簡字第4 號判處罰金1,000 元確定，於81年5
    月15日繳納罰金執行完畢；87年間又犯竊盜罪，經本院88年
    度易字第601 號判處有期徒刑6 月，緩刑3 年確定；89年間
    犯違反毒品危害防制條例案件，經臺灣高等法院高雄分院89
    年度上易字第552 號（本院88年度易字第1543號）判處有期
    徒刑6 月確定，於89年10月5 日入監，89年10月25日因易科
    罰金執行完畢，有臺灣高等法院被告前案紀錄表及臺灣屏東
    地方法院檢察署刑案資料查註紀錄表各1 份在卷可按，素行
    欠佳，茲就其施用毒品之犯罪類型，雖有認為僅屬自戕行為
    ，並未涉侵害他人法益者，惟姑不論此見與我國現行刑事立
    法除就行為人藉自殘行為達到其他侵害國家、社會法益結果
    之目的，而在相關特別立法如妨害兵役治罪條例等特別法中
    定以處罰之規定外，向不加罰於單純自殘，甚或自殺行為所
    表彰之規範體系價值觀念相左，況毒品危害防制條例第10條
    所規定對施用毒品行為之處罰，其法定刑猶相當，或更甚（
    如施用第一級毒品罪）於刑法中關於故意「傷害他人」規定
    罪責，舉輕明重，足徵其規範保護之法益，原不在該「自戕
    」行為本身所造成行為人個人身體健康之有形侵害。蓋民主
    法治國家之所異於獨裁、集權社會，其國家政策、社會發展
    ，均取決於以全體公民個人意志累積形成之群體意志，凡公
    民不分性別、學歷、職業、貧富、愚智，任由鴻儒碩彥至販
    夫走卒，其個人意志之表現就群體意志決定之形成，均屬等
    值，直接影響國家、社會整體之命運，至關重要，則個人基
    於自主、健全意思所表現之公民意志，不分良窳，均應尊重
    ，然若有藉不正手段影響他人或自陷個人健全自主意志不能
    正常形成、表現者，不僅直接侵蝕公民群體意志形成之基礎
    ，迫令其他自重慎行大眾均須承受建立在該不健全基礎形成
    之公共政策、社會生活品質之結果，對於國家、社會法益及
    人民全體利益，猶已構成危害，是如投票受賄罪所規範者，
    即在禁止公民匯集個人自主意志以形成群體意志之過程受不
    當影響及控制，即為適例。今毒品除可對個人身體健康造成
    有形傷害外，就人之身體及精神形成高度成癮性及依賴性，
    猶足以抑制個人表現其本於心性能力所為自主意志之決定，
    並進而造成群體意志表現遭不當扭曲之危險，直接影響國家
    、社會之發展，侵害至鉅，斷非僅止於個人健康之危害。經
    考量被告甲○○前已多次因施用毒品經法院裁定送觀察、勒
    戒、強制戒治及判處有期徒刑確定並執行完畢，仍不足以矯
    正其施用毒品惡習，顯係慣用毒品之人，積重難返，猶徵其
    欠缺法治觀念，對其個人健康及社會秩序之危害非輕，又本
    件施用毒品之手段，扣案器具之數量，及其犯罪經查獲後，
    均能坦認犯行，態度尚可等一切情狀，量處如主文所示之刑
    ，並定其應執行之刑，以資儆懲。
五、如附表編號一、三、四所示注射針筒、夾鏈袋及吸食器等物
    （扣於另案本院96年度訴字第1218號案件，保管條號碼：96
    年度成保管字第726 號），因為被告甲○○用以施用、持有
    海洛因或甲基安非他命毒品使用而為其成分所沾黏，依卷附
    法務部調查局93年3 月19日調科壹字第09300113060 號函文
    意旨，顯已析離不易，應與所盛裝、沾黏之毒品併同處分，
    均依毒品危害防制條例第18條第1 項前段，沒收銷燬之。又
    附表編號二所示注射針筒為被告甲○○所有並供預備施用毒
    品海洛因使用，業據其供述在卷，應依刑法第38條第1 項第
    2款規定宣告沒收。
據上論斷，應依刑事訴訟法第273 條之1 第1 項、第299 條第1
項前段，毒品危害防制條例第10條第1 項、第2 項、第18條第1
項前段，刑法第11條、第47條第1 項、第51條第5 款、第38條第
1 項第2 款，判決如主文。
本案經檢察官許英輝到庭執行職務
中　　華　　民　　國　　96　　年　　12　　月　　31　　日
                  刑事第二庭    法  官  陳松檀
以上正本證明與原本無異。
如不服本判決應於收受本判決送達後10日內向本院提出上訴書狀
，其未敘述上訴理由者，並得於提起上訴後10日內向本院補提理
由書狀（均須按他造當事人之人數附繕本）「切勿逕送上級法院
」
中　　華　　民　　國　　96　　年　　12　　月　　31　　日
                                書記官  林祥玉
附錄本件判決引用之法條：
毒品危害防制條例第10條
施用第一級毒品者，處6 月以上5 年以下有期徒刑。
施用第二級毒品者，處3 年以下有期徒刑。
【附  表】（本院96年度成保管字第726號保管條）
┌─┬────┬──┬──────────┬──────────────────┐
│  │ 名  稱 │數量│   檢　驗　結　果   │高雄醫學大學附設中和紀念醫院報告編號│
├─┼────┼──┼──────────┼──────────────────┤
│一│注射針筒│3支 │海洛因【陽性】      │96年12月14日0000-000、152、153      │
├─┼────┼──┼──────────┼──────────────────┤
│二│注射針筒│6支 │海洛因陰性          │96年12月14日0000-000                │
│  │        │    │甲基安非他命陰性    │                                    │
├─┼────┼──┼──────────┼──────────────────┤
│三│夾鏈袋  │4個 │海洛因【陽性】      │96年12月14日0000-000、158、159、160 │
├─┼────┼──┼──────────┼──────────────────┤
│四│吸食器  │2個 │甲基安非他命【陽性】│96年12月14日0000-000、156           │
└─┴────┴──┴──────────┴──────────────────┘
